【裁判字號】    98,抗,1273
【裁判日期】    980831
【裁判案由】    假扣押
【裁判全文】
臺灣高等法院民事裁定                  98年度抗字第1273號
抗  告  人  甲○○
上列抗告人因與相對人合作金庫商業銀行股份有限公司間假扣押
事件，對於中華民國98年3月13日臺灣臺北地方法院98年度裁全
字第2035號所為裁定提起抗告，本院裁定如下：
    主  文
原裁定關於抗告人部分廢棄。
上廢棄部分，相對人在原法院之聲請駁回。
聲請費用（除確定部分外）及抗告費用均由相對人負擔。
    理  由
一、相對人於原法院聲請意旨略以：原審共同債務人佳鼎科技股
    份有限公司（下稱佳鼎公司）於民國（下同）96年3月2日邀
    同抗告人為連帶保證人，向伊借款新臺幣（下同）29,500,0
    00元，並約定98年2月2日清償，立有本票、變更借款約定書
    、連帶保證書、授信約定書在卷可按（見原法院卷第5-10頁
    ）。詎佳鼎公司僅繳納利息至97年12月2日止，依本票第2條
    及授信約定書第5 條之約定，借款人如未能按期攤還本金或
    未能按期繳納利息時，則除應按原訂利率付息外，自逾期之
    日起6個月以內加原放息10%，逾期6 個月以上者，其超過6
    個月部分加原放息20%計付違約金， 借款人並承認本借款之
    償還均喪失期限利益，應即清償全部分之本金、利息、違約
    金。茲佳鼎公司尚積欠伊本金28,300,000元，及自97年12月
    3 日起算之利息、違約金，迭經催討，仍置之不理；且佳鼎
    公司於逾期繳款後，將所有之不動產設定高額扺押權予第三
    人同盈投資有限公司，若不即時為假扣押，恐日後有不能強
    制執行或甚難執行之虞，爰聲請就佳鼎公司與抗告人之財產
    於28,300,000元之範圍內予以假扣押，並願供擔保以代補釋
    明之不足等語。
二、原法院以相對人就其所主張之請求及假扣押原因，除已提出
    本票影本等件外，復據陳明願供擔保以補釋明之不足，認相
    對人聲請，於法並無不符等語，裁定准許相對人以9,434,00
    0 元或同面額之中央政府重大交通建設公債86年度乙類第三
    期債票為佳鼎公司、抗告人供擔保後，得對佳鼎公司、抗告
    人之財產在28,300,000元之範圍內為假扣押；及佳鼎公司、
    抗告人如為相對人供擔保金28,300,000元或將相對人請求之
    金額提存後，得免為或撤銷假扣押。
三、抗告人以其個人事由提起抗告（其抗告效力不及於佳鼎公司
    ），抗告意旨略以：相對人並未就伊有日後不能強制執行或
    甚難執行之虞之假扣押原因為釋明，原裁定未察，准許相對
    人假扣押之聲請，於法未合。為此提起抗告，求予廢棄原裁
    定等語。
四、按債權人就金錢請求或得易為金錢請求之請求，欲保全強制
    執行者，得聲請假扣押。假扣押非有日後不能強制執行或甚
    難執行之虞者，不得為之。請求及假扣押之原因應釋明之。
    前項釋明如有不足，而債權人陳明願供擔保或法院認為適當
    者，法院得定相當之擔保，命供擔保後為假扣押，為92年2
    月7日總統令修正公布之民事訴訟法第522條第1項、第523條
    第1項及第526條第1項、第2項所明定。依上開規定可知，債
    權人聲請假扣押，應就其「請求」及「假扣押之原因」先予
    釋明。該項釋明如有不足，而債權人陳明願供擔保或法院認
    為適當者，法院得定相當之擔保，命供擔保後為假扣押。若
    債權人就其請求及假扣押之原因絲毫未予釋明，法院尚且不
    得命供擔保後為假扣押，遑論為准免供擔保之假扣押裁定（
    最高法院94年度台抗第665號裁定參照）。次按同法第523條
    所稱之「日後甚難執行之虞」，除指債務人將移住遠方、逃
    匿或隱匿財產外，尚應包括債務人增加負擔或就財產為不利
    益之處分將達於無資力之狀態（最高法院98年台抗字第95號
    、97年度台抗字第657號裁定參照）。
五、查，相對人提出佳鼎公司廠房出售中照片、本票、變更借款
    契約、連帶保證書、授信約定書、催告通知、土地登記謄本
    影本等（見原法院卷第4-15頁），固足以釋明其假扣押之請
    求，及就佳鼎公司有日後不能強制執行或甚難執行之虞之假
    扣押原因為釋明。惟就抗告人有何日後不能強制執行或甚難
    執行之虞之假扣押原因，則未予釋明，僅泛言「設不予即時
    聲請實施假扣押，則顯有日後不能強制執行或甚難執行之虞
    」云云，且自本院通知其陳述意見後迄今仍未提出任何證據
    以釋明抗告人有假扣押之原因，依前揭說明，法院自不得就
    抗告人部分准予假扣押。原裁定不察，准為假扣押，即有未
    合，抗告意旨指摘原裁定（除確定部分外）不當，求予廢棄
    ，為有理由，爰由本院廢棄原裁定未確定部分，更為裁定如
    主文第二項所示。
六、據上論結，本件抗告為有理由，爰裁定如主文。
中    華    民    國    98    年    8     月    31    日
                    民事第十五庭
                        審判長法  官  林恩山
                              法  官  陳雅玲
                              法  官  黃國忠
正本係照原本作成。
本裁定除以適用法規顯有錯誤為理由外，不得再抗告。如提起再
抗告，應於收受後10日內委任律師為代理人向本院提出再抗告狀
。並繳納再抗告費新台幣１千元。
中    華    民    國    98    年    9     月    3     日
                              書記官  陳明俐


司法院資訊處製作；財團法人民間司法改革基金會備份。
